最高法院刑事判決　　　　　　九十六年度台上字第五一一三號
上　訴　人　甲○○
上列上訴人因強盜案件，不服台灣高等法院台中分院中華民國九
十六年七月十八日第二審判決（九十六年度上訴字第八九七號，
起訴案號：台灣台中地方法院檢察署八十五年度偵字第二０三一
、三三六五號），提起上訴，本院判決如下：
    主  文
原判決撤銷，發回台灣高等法院台中分院。
    理  由
本件原判決認定上訴人甲○○意圖為自己不法之所有，夥同向他
人購入具有殺傷力之改造玩具模型四五手槍一支而持有之林正昌
（業經判處罪刑確定）、陳世哲（業經判處罪刑確定）及常前往
台中縣豐原市○○○路八０九號陳怡綺住處賭博財物之陶進田（
業經判處罪刑確定）四人，於民國八十四年十月三十一日下午七
時許，由林正昌持上開改造具有殺傷力之手槍一支及具有殺傷力
之子彈一發，陳世哲持另一支不具殺傷力之改造四五手槍，而上
訴人則持一支西瓜刀，至上開陳怡綺住處附近，先由陶進田佯裝
為賭客入內賭博，上訴人、林正昌、陳世哲三人在外等候埋伏。
嗣至同日晚上九時二十分許，上訴人等三人見陳怡綺外出購物，
正欲返回前開住處之際，乃由陳世哲持上揭改造四五手槍押住陳
怡綺腰部，施以強暴，喝令陳怡綺開門入內後，即以上開西瓜刀
、手槍恫嚇在場之陳怡綺、游淑湓（陳怡綺之母）、陳紀美玉、
許秀武、許秀隆等人，喝令在場之陳怡綺等人，將其等身上之財
物交出，同時施以強暴、脅迫之手段，致使陳怡綺等人不能抗拒
，共交付新台幣（下同）四十五萬元（陳怡綺所有）、手錶四只
（分別為陳紀美玉、游淑湓、許秀武、許秀隆所有）、戒指二枚
（分別為游秀湓、許秀武所有）及行動電話一具（陳紀美玉所有
），得手後，除行動電話外，現金先共同花用一部分、手錶及戒
指均典當朋分花用，所剩現金餘款再朋分花用完畢。又上訴人復
承前意圖為自己不法之所有之概括犯意，復於八十五年一月四日
凌晨一時許，夥同林正昌、洪國松等三人，共同基於意圖為自己
不法之所有之犯意聯絡，由上訴人駕車搭載林正昌、洪國松行經
台中縣霧峰鄉○○村○○路三三九號之統一超商旁，由洪國松及
上訴人坐在車內把風、接應，由林正昌持上開改造具有殺傷力之
手槍及具有殺傷力之子彈一發，進入該店內，手持前開槍枝指著
店員張繼瑋，施以脅迫喝令其把錢拿出來，否則開槍，致張繼瑋
不能抗拒後，並交付現金一百元四、五張及五十元硬幣數枚予林
正昌，惟林正昌猶嫌不足，復伸手取走收銀機內之五十元紙鈔數
張，共計得款一千六百五十元，適同在該址二樓之張繼瑋之兄張
繼聰、張繼裕發現上情，乃下樓合力與林正昌互相拉扯時，當場
使林正昌手持之槍枝落地，導致走火而擊發一發子彈（未傷及在
場之人），林正昌趁機欲脫逃時，復遭張繼聰、張繼裕及張繼瑋
聯合制止，林正昌則持磚塊打傷張繼聰頭部，張繼瑋及張繼裕在
制伏林正昌時，手、腳亦分別擦傷，打鬥中，林正昌對外高喊「
趕快走」、「趕快走」等語，在外把風、接應之洪國松及上訴人
見狀，則乘機逃逸。嗣經警方據報趕往現場處理，並當場扣得林
正昌所有供其犯罪所用之上開改造手槍一支、子彈彈殼二發等情
。因而將第一審科刑判決撤銷，改判論處上訴人連續意圖為自己
不法之所有，結夥三人以上，攜帶兇器，以強暴至使不能抗拒，
而取他人之物及使他人交付其物罪刑，固非無見。
惟查：(一)、按刑法分則或刑法特別法中規定之結夥二人或三人以
上之犯罪，應以在場共同實施或在場參與分擔實施犯罪之人為限
，不包括同謀共同正犯在內。依原判決認定之事實，上訴人於八
十五年一月四日凌晨一時許，夥同林正昌、洪國松共三人，在台
中縣霧峰鄉○○村○○路三三九號統一超商旁，由洪國松、上訴
人在車上把風、接應，而由林正昌持改造具有殺傷力之手槍、子
彈，進入該店內，脅迫使張繼瑋不能抗拒，而交付現金等情，於
理由欄內卻說明上訴人此部分犯罪行為應成立修正後刑法第三百
三十條第一項之結夥三人以上，攜帶兇器強盜罪。但在場實行強
盜行為者，僅林正昌一人，上訴人與洪國松並未共同實行，則上
訴人所為與結夥三人強盜罪之構成要件不符，原判決有適用法則
不當之違法。(二)、按沒收物之執行完畢與沒收物之不存在，並非
一事，因犯罪依法必須沒收之物，雖已於共犯中之一人確定判決
諭知沒收，並已執行完畢，對於其他共犯之判決，仍應宣告沒收
。本件原判決對於扣案具有殺傷力之改造手槍一支，雖係違禁物
，但已在另案共同正犯判決中宣告沒收，並經執行完畢而不復存
在，毋庸再為沒收之諭知云云，依上揭說明，自有不適用法則之
違背法令。上訴意旨執以指摘原判決不當，非無理由，應認原判
決有發回更審之原因。
據上論結，應依刑事訴訟法第三百九十七條、第四百零一條，判
決如主文。
中　　華　　民　　國　九十六　年　　九　　月　二十一　日
                      最高法院刑事第九庭
                          審判長法官  洪　清　江
                                法官  石　木　欽
                                法官  李　伯　道
                                法官  韓　金　秀
                                法官  陳　晴　教
      本件正本證明與原本無異
                                      書  記  官
中　　華　　民　　國　九十六　年　　十　　月　　二　　日
                                                      Ｋ
